臺灣臺北地方法院民事判決　　　　　　　96年度訴字第6420號
原　　　告　　中國信託商業銀行股份有限公司
法定代理人　　辛○○
訴訟代理人　　乙○○
　　　　　　　丁○○
　　　　　　　甲○○
被　　　告　　新富國際股份有限公司
法定代理人　　戊○○
被　　　告　　己○○
　　　　　　　　　　　　之1
上一人訴訟
代理人兼被告　庚○○
上　一　人
訴訟代理人　　丙○○
上列當事人間清償借款事件，本院於民國96年11月20日言詞辯論
終結，判決如下：
    主  文
被告應連帶給付原告新台幣壹佰伍拾萬陸仟陸佰玖拾捌元，及自
民國九十六年七月一日起至清償日止，按年息百分之九計算之利
息，並自民國九十六年八月二日起至清償日止，逾期在六個月以
內者，按上開利率百分之十，超過六個月者，超過部份按上開利
率百分之二十計付違約金。
訴訟費用由被告連帶負擔。
    事  實  及  理  由
甲、程序方面：
一、按當事人得以合意定第一審管轄法院。但以關於由一定法律
    關係而生之訴訟為限。前項合意，應以文書證之，民事訴訟
    法第24條定有明文。本件依兩造所簽之約定書第16條第2項
    約定，兩造合意以原告總行所在地之地方法院為第一審管轄
    法院，原告之總行位於「臺北市○○路3號」，屬本院轄區
    ，本院為第一審管轄法院，故原告向本院提起本件清償借款
    之訴，核與首揭規定，尚無不合，本院就本件清償借款之訴
    自有管轄權，合先敘明。
二、按訴狀送達後，原告不得將原訴變更或追加他訴。但該訴訟
    標的對於數人必須合一確定時，不在此限，民事訴訟法第25
    5條第1項第5款定有明文。查本件原告起訴時雖僅以新富國
    際股份有限公司（下稱新富公司）為被告，惟於民國96年9
    月20日追加庚○○、己○○為被告，而其依據之原因事實則
    基於被告庚○○、己○○為被告新富公司向原告借款之債務
    ，有與原告簽約擔任連帶保證人，故請求其等與被告新富公
    司負連帶清償責任，以原告主張之事實，既係以被告庚○○
    、己○○與被告新富公司間屬連帶債務關係，堪認此訴訟標
    的在其等間有合一確定之必要，依前揭規定說明，自應准許
    之。
三、本件被告新富國際股份有限公司未於言詞辯論期日到場，核
    無民事訴訟法第386條各款所列情形，應依原告之聲請，由
    其一造辯論而為判決。
乙、實體方面：
一、本件原告起訴主張：
（一）被告新富公司於94年1月26日邀同其餘被告庚○○、己○○為連帶保證人，向原告借款新台幣（下同）2,200,000
      元，借款期間自94年1月26日起至99年1月26日止，約定利
      息按年利率9%固定計算，共分60期，按期定額年金平均攤
      還本息。如有逾期攤還本金，借款人即喪失期限之利益，
      應立即全部償還，逾期清償在6個月以內者，按上開利率
      10% ，超過6個月者，超過部分按上開利率20%計付違約金
      。詎被告新富公司僅繳納利息至96年6月30日，嗣後即未
      依約清償本息，依上開約定，本件借款即視為全部到期，
      至今仍積欠原告本金1,506,698元及訴之聲明所示之利息
      、違約金未清償，被告庚○○及己○○為連帶保證人，依
      法應負連帶清償責任，為此爰依消費借貸及連帶保證契約
      提起本件訴訟等語，並聲明：如主文第1項所示。
（二）對被告抗辯之陳述略以：本件並無同意主債務人即被告新
      富公司展延繳款之情形，僅有被告新富公司未按期繳款，
      經原告依約請求繳付後又繼續繳款之情況，不能以被告新
      富公司自行未按期繳款，即謂斯時原告即有同意其延期清
      償之意，亦不清楚被告庚○○有請求終止保證契約之情形
      。
二、被告新富公司已於相當時期受合法之通知，而於言詞辯論期
    日不到場，亦未以書狀提出任何答辯以供參酌，被告庚○○
    、己○○則均抗辯以：斯時雖有簽名於系爭車輛貸款借據而
    擔任該債務之連帶保證人，但被告庚○○係出於當時擔任被
    告新富公司法定代理人之故，嗣後被告新富公司之法定代理
    人已變更為訴外人戊○○，被告庚○○既已非被告新富公司
    之法定代理人，應不再負連帶保證人之責任，且變更新富公
    司之法定代理人後，原告均係向新法定代理人收款，於發生
    被告新富公司未遵期繳款時，原告亦曾聯絡被告庚○○而獲
    知該借款應覓被告新富公司之現任法定代理人戊○○處理，
    原告自應知悉與被告庚○○之保證契約已終止；另被告新富
    公司共有兩次延期償付貸款之情形，一次係發生於95年1月
    26日至同年4月23日間，因被告新富公司有連續3期未遵期清
    償，原告竟仍允許債務人於95年4月24日及95年5月30日支付
    利息及分期攤還，第二次則發生於95年12月25日至96年6月
    28日，被告新富公司又拖延清償貸款達6個月，足見原告斯
    時應有同意被告新富公司延期清償之事實，但此情被告庚○○、己○○均不知情，更未曾表示同意延期清償，依民法第
    755條規定，被告庚○○、己○○即毋庸就延期部分仍續負
    保證責任等語。並聲明：原告之訴駁回。
三、本件原告主張被告新富公司有向其借款，並經被告庚○○、
    己○○同意擔任上開借款債務之連帶保證人，及被告新富公
    司迄今尚有前述金額之借款暨、利息、違約金未給付等事實
    ，業據其提出車輛貸款借據暨約定書、約定書、放款帳戶交
    易明細表等影本各一份為證，關於被告新富公司依約應付前
    述款項之清償責任一節，被告新富公司已於相當時期受合法
    之通知，而於言詞辯論期日不到場，亦未提出準備書狀爭執
    ，且其餘被告所為抗辯均僅涉及其等所涉連帶保證責任之範
    圍，各該爭執亦屬於被告庚○○、己○○之個人事由，與被
    告新富公司應負之清償責任無關，則依民事訴訟法第280條
    第3項準用同條第1項規定，應視同自認，原告主張被告新富
    公司應如數清償之，即有理由。
四、其次，依原告所提出卷附車輛貸款借據暨約定書影本上之記
    載，係以被告庚○○、己○○為連帶借款人，惟原告已稱被
    告庚○○、己○○為上開借款之連帶保證人，且被告庚○○
    、己○○亦自認斯時確係擔任系爭借款債務連帶保證人之地
    位而簽名，自堪認被告庚○○、己○○應為該借款債務之連
    帶保證人，而被告庚○○、己○○雖辯稱因原告有同意被告
    新富公司延期清償之行為，其等就嗣後延期部分即不負連帶
    保證責任等語，然而，按民法第755條固規定，就定有期限
    之債務為保證者，如債權人允許主債務人延期清償時，保證
    人除對於其延期已為同意外，不負保證責任，惟此所指允許
    者，當指債權人有事前且明示同意展延清償期限，或有客觀
    事實足認債權人確有同意主債務人延期清償而言，若債務人
    任意不履行債務，致有延期，而保證人又不能確實證明延期
    係出自債權人之允許時，自無許其免除保證責任之理，最高
    法院著有48年度台上字第260號民事判例意旨可資參照；又
    該條文規範目的既係為避免債權人自己拋棄期限利益時，有
    使保證人因此而受不利影響，在約定保證人於一定期間內為
    保證之情形，在此一定期間內所發生之債務，縱有債權人允
    許主債務人延期清償，若所延展之清償期仍在該一定期間內
    者，保證人並無因債權人之允許延期清償反而致其應負保證
    責任之期間亦遭延長之不利益，衡諸該規定立法之目的，此
    時保證人自無尚得援引民法第755條規定而主張不負保證責
    任（參見最高法院43年度台上字第192號、50年度台上字第
    1470號民事判例意旨）。經查：
（一）本件原告已否認有允許被告新富公司得延期清償之行為，
      依民事訴訟法第277條前段關於當事人主張有利於己之事
      實者，就其事實有舉證責任之規定，被告庚○○、己○○
      自應就此負舉證責任，但以，被告庚○○、己○○所指被
      告新富公司曾於95年1月26日至同年4月23日間有未依約定
      分期清償時間為清償一節，固為原告所不爭執，並有放款
      帳戶還款交易明細表影本一份附卷可稽，惟此僅足說明被
      告新富公司有未遵期還款之行為，仍難謂原告事前有進一
      步允許被告新富公司得延期清償之情形，且縱使依前述車
      輛貸款借據暨約定書第參之二約款約定，僅須被告新富公
      司有一期未付時，縱然事後有清償，仍發生全部債務視為
      全部到期之效力，然原告未於斯時立即主張請求被告新富
      公司應一次給付，仍僅足謂原告在被告新富公司片面任意
      未依約定履行後，有怠於立即以提起訴訟等方式請求被告
      新富公司一次清償以行使權利之事實，仍與原告有進一步
      允許被告新富公司得延期清償而同意變更清償期限約定內
      容者有別，至於被告庚○○、己○○所指於95年12月25日
      至96年6月28日期間，被告新富公司亦有未遵期履行之情
      況，以原告隨即於96年8月16日提起本件訴訟而訴請被告
      新富公司給付，更難謂原告有允許被告新富公司得延期清
      償之事實。
（二）況且，觀諸兩造所簽立前述契約約定借款期間係自94年1
      月26日至99年1月26日間，有前述車輛貸款借據暨約定書
      影本一份在卷可按，則在被告庚○○、己○○二人就其等
      連帶保證責任復無其他特約之情況下，自堪認其等有同意
      在上開期間內被告新富公司對原告之借款債務負連帶保證
      責任，則縱使依被告庚○○、己○○所述原告於上開被告
      新富公司未依約繳款時，尚有允許被告新富公司得延期清
      償之意，以原告允許延展之清償期既仍在被告二人負連帶
      保證之內，揆諸前揭規定意旨說明，被告庚○○、己○○
      並無因之遭受所負保證責任期間亦遭延長之不利益，其等
      自仍應就該期間內之經延期清償之債務續負連帶保證人，
      尚不得援引民法第755條規定而免除其等依約應負之連帶
      保證責任。因之，被告庚○○、己○○上開所辯，並非可
      採。
（三）至於被告庚○○另謂被告新富公司之法定代理人事後已變
      更為訴外人戊○○，且原告亦知悉此情者，已為原告所否
      認，以被告庚○○並未能舉證證明其曾有向原告或被告新
      富公司依法終止連帶保證契約，或有徵得原告同意而解免
      該連帶保證責任等情，其斯時既係以個人名義擔任前述借
      款債務之連帶保證人，縱使其同意擔任連帶保證人之動機
      係出於擔任被告新富公司法定代理人所致，亦屬其與被告
      新富公司間內部如何約定分擔之問題，尚難認原告有何當
      知悉且同意其應負之連帶保證責任僅限於其擔任被告新富
      公司法定代理人之期間，此仍無從解免其依約應負之連帶
      保證責任。是原告主張被告庚○○、己○○應與被告新富
      公司對前述借款、利息暨違約金負連帶清償責任，洵為有
      據。
五、從而，原告依消費借貸契約及連帶保證契約之法律關係，請
    求被告連帶給付借款1,506,698元，及自96年7月1日起至清
    償日止，按年息9%計算之利息，並自96年8月2日起至清償日
    止，其逾期在6個月以內部分，按上開利率10%，超過6個月
    者，超過部分按上開利率20%計付違約金，為有理由，應予
    准許。
六、兩造其餘之攻擊或防禦方法及未經援用之證據，經本院斟酌
    後，認為均不足以影響本判決之結果，自無逐一詳予論駁之
    必要，併此敘明。
七、訴訟費用負擔之依據：民事訴訟法第85條第2項。
中　　華　　民　　國　　96　　年　　12　　月　　6 　　日
                  民事第五庭    法　官　林麗真
以上正本係照原本作成
如對本判決上訴須於判決送達後20日內向本院提出上訴狀
中　　華　　民　　國　　96　　年　　12　　月　　7 　　日
                                書記官　李承翰
